【裁判字號】    94,訴,589
【裁判日期】    950109
【裁判案由】    給付貨款
【裁判全文】
臺灣嘉義地方法院民事判決               94年度訴字第589號
原      告  興泰實業股份有限公司
法定代理人  乙○○
訴訟代理人  甲○○
            高智美
被      告  丙○○
上列當事人間給付貨款事件，於民國94年12月26日經言詞辯論終
結，本院判決如下：
    主  文
被告應給付原告新臺幣貳佰零陸萬肆仟柒佰伍拾壹元，及自民國
九十四年九月二十二日起至清償日止按週年利率百分之五計算之
利息。
訴訟費用由被告負擔。
    事實及理由
壹、程序方面：按訴狀送達後，原告不得將原訴變更或追加他訴
    。但減縮應受判決事項之聲明者，不在此限，民事訴訟法第
    255條第1項第3款定有明文。本件原告起訴時，應買賣契約
    之法律關係，請求被告應給付原告新臺幣（下同）2,248,86
    3元，嗣於訴狀送達後，減縮金額為2,064,751元，依前揭說
    明，核無不合，應為合法。
貳、原告起訴主張：
一、被告於民國94年6月29日至同年8月8日向原告購買飼料，惟
    屆期未獲付款，迭經催討亦置之不理；為此，爰依買賣關係
    提起本訴，並聲明：被告應給付原告2,064,751元，及自支
    付令命繕本送達之翌日起至清償日止按週年利率百分之五計
    算之利息。
二、對被告抗辯所為之陳述：
    按產蛋率下降的原因甚多，包括大自然天氣的變化、飼養環
    境及飼養技術等原因，且被告所述期間，蛋價居高不下，可
    見普遍皆有產蛋率降低的情況，應可認為是大環境因素所致
    。
參、被告則以：被告自87年底起即向原告購買飼料，此次未付之
    價金為2,248,863元，但因被告以現金給付，經折讓後為1,9
    09,230元。再原告所提供之飼料品質不佳，其成分中蛋白質
    、鈣、磷均較原告提供予其他用戶之同品牌、同編號飼料之
    成分為低，有兩造同意採樣送卜蜂公司、財團法人中央畜產
    會（下稱中央畜產會）、福壽實股份有限公司（下稱福壽公
    司）檢驗之樣品檢驗報告單可稽。而原告飼料品質不佳，導
    致被告所飼養之雞隻產蛋量減產1.5成，損失695,972元。原
    告之給付顯有瑕疵，為不完全給付，原告應減少價金並賠償
    被告之損失，經以應賠償之損失抵銷買賣價金，原告已無可
    請求云云置辯，並聲明：原告之訴駁回。
肆、兩造不爭執之事實：
一、兩造有訂立飼料買賣契約。
二、兩造就系爭飼料曾送卜蜂公司、中央畜產會、福壽公司檢驗
    ，並對檢驗結果無意見。
伍、兩造爭執要旨：
一、被告積欠被告之飼料價金為何？
二、原告的飼料是否有瑕疵？
三、如有瑕疵被告可請求減少價金為何？（即被告產蛋量下降致
    損失為多少？）
陸、本院之判斷：
一、原告主張於94年6月29日至同年8月8日向原告購買飼料，經
    扣除退貨款後，尚有2,064,751元未獲付款之事實，業據提
    出送貨通知單、散裝用秤量單、統一發票、客戶添加藥物處
    方單、客戶出貨明細表等為證。而被告既未給付本件買賣價
    金，自無所謂以現金給付而得折讓之情形，是其辯稱價金應
    為1,909,230元云云，應屬無據。
二、依原告提出之飼料製造登記證所載（詳本審卷第24頁），所
    生產飼料成分，粗蛋白質含量不低於16%、粗脂肪含量不低
    於2%、水分含量不超過13%、鈣2.60±1.40%、磷0.65±0.25
    %。而被告將原告之飼料送驗結果，卜蜂公司檢驗結果：MC
    水分11.41%、CP蛋白質17.39%、Crude Fat粗脂肪4.60%、Ca
    鈣4.042%、P磷0.513%、Na（NaCL）鹽0.250%；中央畜產會
    檢驗結果：蛋白質19.22%、總磷0.58%、鈣4.39%；福壽公司
    檢驗結果：水分11%、粗蛋白質17%、粗脂肪5.0%、鈣4.68%
    、磷0.67%，均符合原告飼料登記證之記載，足證原告提供
    於被告之飼料合乎向主管機關登記之品質。被告以原告所提
    供之飼料品質不佳云云，自不足採。
三、被告以原告提供之飼料致其產蛋量下降云云。但按當事人主
    張有利於己之事實者，就其事實有舉證之責任，民事訴訟法
    第277條前段定有明文。而產蛋率下降的原因甚多，包括大
    自然天氣的變化、飼養環境及飼養技術等原因。被告迄至言
    詞辯論終結前，均未能舉證證明其產蛋量之下降，係原告之
    飼料所造成，故其所辯亦無足採。又因被告無法證明產蛋量
    之下降係原告之飼料所造成，則即無再審究原告應減少價金
    之問題。
四、末按遲延之債務，以支付金錢為標的者，債權人得請求依法
    定利率計算之遲延利息，民法第233條第1項前段定有明文；
    又按給付無確定期限者，債務人於債權人得請求給付時，經
    其催告而未為給付，自受催告時起，負遲延責任。其經債權
    人起訴，或依督促程序送達支付命令者，與催告有同一之效
    力，民法第229條第2項亦定有明文，是以起訴狀繕本之送達
    代替催告者，債務人雖於受催告之日起即負遲延責任，惟法
    定遲延利息之給付期間，既係以「日」（即自起算日至清償
    日）定期間，參諸民法第120條第2項規定，其始日（即催告
    日）自不算入，是債務人所負遲延利息給付義務之起算日，
    自應自起訴狀繕本送達之翌日起算至明。原告請求自支付命
    令送達之翌日（94年9月21日送達被告），即同年月22日起
    ，依法定利率計算之遲延利息，自為法之所許。
五、綜上所述，原告已證明被告尚積欠買賣價金2,064,751元之
    事實，而被告則未能舉證證明原告提出之飼料有瑕疵，自不
    得主張減價。從而原告主張依買賣契約之法律關係，請求被
    告請付如主文第1項所示，為有理由，應予准許。
柒、本件待證事實已臻明瞭，兩造其餘攻擊防禦方法及舉證，對
    判決之結果已不生影響，爰不一一詳為審酌，併此敘明。
捌、訴訟費用裁判之依據：民事訴訟法第78條。
中    華    民    國    95    年    1     月    9     日
                  民事第二庭  法  官  張育彰
以上正本係照原本作成
如對本判決上訴須於判決送達後20日內向本院提出上訴狀
中    華    民    國    95    年    1     月    9     日
                              書記官  陳湘蓉


司法院資訊處製作；財團法人民間司法改革基金會備份。
